【裁判字號】    90,交上易,300
【裁判日期】    901226
【裁判案由】    過失傷害
【裁判全文】
臺灣高等法院高雄分院刑事判決          九十年度交上易字第三號
    上  訴  人  台灣高雄地方法院檢察署檢察官
    被      告  甲○○
右上訴人因被告過失傷害案件，不服臺灣高雄地方法院九十年度交易字第三六二號中
華民國九十年十月十九日第一審判決（起訴案號：臺灣高雄地方法院檢察署八十九年
度偵字第二三三六二、二三八六０號），提起上訴，本院判決如左：
      主      文
原判決撤銷。
甲○○因過失傷害人，處有期徒刑月，如易科罰金，以佰元折算壹日。
      事      實
一、甲○○曾於民國八十九年間因偽造文書案件，經臺灣高雄地方法院判處有期徒刑
    四月確定，並於八十九年十一月二十日易科罰金執行完畢（不構成累犯），而其
    考領有職業聯結車駕駛執照，竟於八十九年九月十日晚間九時許，駕駛車牌號碼
    ＬＤ─八○五五號自用小客車，沿高雄市○○區○○路快車道由北往南方向行駛
    ，行至該路二一九號前時，適該路段因正在辦喜宴，而有棚架佔據路面，本應注
    意汽車行駛時，駕駛人應注意車前狀況，並隨時採取適當之安全措施，以避免危
    險之發生，且應注意車輛行經因辦喜宴而人車擁擠，道路發生臨時障礙之路段時
    ，應減速慢行，作隨時停車之準備，而當時雖因人車擁擠，道路發生臨時障礙，
    惟依當時天候晴朗，夜間有照明設備，道路舖有柏油，路面乾燥無缺陷，視距良
    好，又依其智識、能力亦無不能注意之情事，詎竟疏未確實注意及此，貿然開車
    通過該路段，適有亦疏未注意在棚架後之快車道雙黃線上觀看表演之乙○○站立
    該處，甲○○見狀煞避不及，其駕駛之自用小客車左照後鏡撞及乙○○之左腹部
    ，致使乙○○受有脾臟破裂及內出血之傷害。甲○○於肇事後，留在事故現場，
    並主動向前往肇事現場處理，且尚不知肇事者為何人之高雄市政府警察局楠梓分
    局後勁派出所警員黃建榮、吳君沛坦承肇事，而接受偵審裁判。
二、案經乙○○訴由高雄市政府警察局楠梓分局移送臺灣高雄地方法院檢察署檢察官
    聲請簡易判決處刑，臺灣高雄地方法院簡易庭認為不宜，改依通常程序審理。
      理      由
一、右揭事實，業據被告甲○○於原審及本院審理時坦承不諱，核與告訴人乙○○於
    警訊、偵查中、原審及本院審理時指訴之情節大致相符（見八十九年九月二十八
    日警訊筆錄、八十九年十一月八日偵訊筆錄、原法院九十年八月三日審判筆錄）
    ，並有高雄市○○○○○道路交通事故調查報告表、汽車駕駛執照影本、健仁醫
    院八十九年九月十七日診斷證明書各一紙附卷可稽，被告自白核與事實相符，堪
    以採信。至告訴人陳稱伊脾臟破裂已切除，已達重傷之程度乙節，經原審法院依
    職權向健仁醫院函詢結果，認在嬰、幼兒時期脾臟有造血及免疫方面之功能，但
    在成年後這些功用會漸漸分散到骨髓、淋巴系統所共同作用，所以成年人脾臟功
    能相對的降低了，脾臟切除對人體免疫功能還是多少會有一些影響（影響多少則
    未知，因未有學術數據的統計），其他功能（如造血）應影響不大；乙○○脾臟
    切除是因此次車禍造成，但脾臟切除非重大不治之傷害，有該院九十年八月十日
    （九十）健仁字第九○二三二號函、九十年九月三日（九十）健仁字第九○二六
    五號函各一紙及所檢附之出院病歷摘要影本一份在卷可參，是告訴人所稱其傷勢
    已達重傷之程度尚非有據。
二、按行經人車擁擠處所，或道路發生臨時障礙時，均應減速慢行，作隨時停車之準
    備；又汽車行駛時，駕駛人應注意車前狀況，並隨時採取必要之安全措施，道路
    交通安全規則第九十三條第一項第四款、第九十四條第三項分別定有明文。被告
    甲○○既考領有職業聯結車駕駛執照，前揭規定自應知悉，且亦為其應注意並能
    注意之義務，則其駕車行經上開路段時，理應注意車前狀況，而當時該路段因辦
    喜宴，而有棚架佔據路面，此經被告自承在卷，核與告訴人所述相符，被告尤應
    更加注意小心駕駛，並隨時作停車之準備，且依被告之智識、能力等情，亦無不
    能注意之情事，詎被告於行經前揭路段，竟疏未注意車前狀況，而未適時發現告
    訴人站立該處，並採取適當、必要之安全措施，致肇事使告訴人受傷，被告駕駛
    行為有過失，灼然至明。雖告訴人亦有疏未注意而站立在快車道雙黃線上之過失
    ，告訴人對於本件車禍事故之發生與損害擴大亦有過失，然被告既有前揭疏失，
    即難解免被告過失傷害人之刑責。另告訴人確因本件車禍受有脾臟破裂及內出血
    之傷害，此有健仁醫院前開診斷證明書一紙在卷可稽，被告之過失犯行與告訴人
    之傷害間，顯有相當因果關係。本件事證明確，被告過失致人受傷之犯行，洵堪
    認定。
三、核被告甲○○所為，係犯刑法第二百八十四條第一項前段之普通過失傷害罪。被
    告於肇事後，犯罪未被發覺前，主動向前往處理且尚不知肇事者為何人之高雄市
    政府警察局楠梓分局後勁派出所警員黃建榮、吳君沛坦承駕車肇事乙節，業據證
    人黃建榮及吳君沛於原審法院審理中均證述屬實，嗣並接受裁判，當已合於自首
    之規定，應依刑法第六十二條前段規定減輕其刑。被害人乙○○雖係在快車道雙
    黃線上為被告所撞及，惟因該肇事現場附近正在辦喜宴，而有棚架佔據路面，且
    有表演節目供人觀賞，此為被害人與被告所是認，該處自屬人車擁擠，依當時之
    情形，被害人既係因喜慶而在看台下觀賞節目，難認其「不依規定，擅自進入快
    車道而致受傷」，被告自無從依道路交通管理處罰條例第八十六條第二項之規定
    減輕其刑，併予明。
四、原審據以論罪科刑，固非無見，惟被告涉犯本罪之時間，在其所犯偽造文書案件
    執行完畢之前，此有被告前科表一份附卷可稽，自非屬累犯，原判決認被告係累
    犯，自有未洽。檢察官上訴意旨，以被告並非自首，且被害人係受重傷害，原審
    量刑過輕云云，指摘原判決不當，雖無理由，但原判決既有可議，自應由本院將
    原判決撤銷改判。爰審酌被告疏未注意採取必要之安全措施，致撞及告訴人而肇
    事，惟念其犯後坦承犯行，態度尚佳，而告訴人就本件車禍之發生亦有過失，及
    迄今尚未賠償告訴人所受損害等一切情狀，量處如主文所示之刑，並論知易科罰
    金之折算標準。
據上論斷，應依刑事訴訟法第三百六十九條第一項前段、第三百六十四條、第二百九
十九條第一項前段、刑法第二百八十四條第一項前段、第六十二條前段、第四十一條
第一項、罰金罰鍰提高標準條例第一條前段、第二條，判決如主文。
本案經檢察官陳國全到庭執行職務。
中    華    民    國      九十      年      十二      月     二十六   日
                              臺灣高等法院高雄分院刑事第九庭
                                  審判長法官  張明松
                                        法官  江泰章
                                        法官  任森銓
右正本證明與原本無異。
不得上訴。
                                      書記官  施耀程
中    華    民    國      九十      年      十二      月    二十七    日
附錄：本判決論罪科刑法條：
刑法第二百八十四條第一項
因過失傷害人者，處六月以下有期徒刑、拘役或五百元以下罰金。致重傷者，處一年
以下有期徒刑、拘役或五百元以下罰金。
                                                                  Ｊ


司法院資訊處製作；財團法人民間司法改革基金會備份。
